臺灣苗栗地方法院民事小額判決
111年度苗小字第383號
原      告  新安東京海上產物保險股份有限公司桃園分公司

法定代理人  單正寰  
訴訟代理人  唐嘉良  
            陳賢哲  
被      告  何倧錡  


上列當事人間請求侵權行為損害賠償事件，本院於民國111年5月
30日言詞辯論終結，判決如下：
    主      文
被告應給付原告新臺幣49,210元，及自民國111年4月17日起至清
償日止，按年息5%計算之利息。
原告其餘之訴駁回。
訴訟費用新臺幣1,000元由被告負擔新臺幣775元，餘由原告負擔
。
本判決原告勝訴部分得假執行。
　　事實及理由
壹、程序方面：
一、按因侵權行為涉訟者，得由行為地之法院管轄；被告住所、
    不動產所在地、侵權行為地或其他據以定管轄法院之地，跨
    連或散在數法院管轄區域內者，各該法院俱有管轄權；同一
    訴訟，數法院有管轄權者，原告得任向其中一法院起訴，民
    事訴訟法第15條第1項、第21條、第22條分別定有明文。本
    件被告雖住於嘉義市西區，不在本院管轄區域內，惟本件車
    禍肇事地點係在苗栗縣頭份市境內，即侵權行為地在本院管
    轄區域內，是依前開規定，本院自有管轄權，先予敘明。
二、被告經合法通知，未於言詞辯論期日到場，核無民事訴訟法
    第386條各款所列情形，爰依原告之聲請，由其一造辯論而
    為判決。
貳、實體方面：
一、原告起訴主張略以：被告於民國110年6月28日9時10分許，
    駕駛車牌號碼000-0000號大貨車，在苗栗縣頭份市苗124甲
    線道與中華路口附近，行駛疏忽碰撞由原告承保，訴外人許
    秀美所有，訴外人白智仁（下稱白智仁）駕駛之車牌號碼00
    0-0000號自用小客車（下稱系爭車輛)，致系爭車輛受損，
    案經苗栗縣警察局頭份分局頭份派出所受理在案。又系爭車
    輛受損後送交桃苗汽車股份有限公司新竹鈑噴廠(下稱桃苗
    公司)估價修理，修復費用共計新臺幣（下同）63,460元（
    工資16,718元、烤漆10,053元、零件36,689元），原告悉數
    賠付訴外人許秀美即被保險人後，依保險法第53條之規定取
    得代位被保險人對被告之損害賠償請求權。為此，爰依保險
    代位及侵權行為之法律關係提起本件訴訟。並聲明：被告應
    給付原告63,460元，及自起訴狀繕本送達被告翌日起至清償
    日止，按年息5%計算之利息。
二、被告則未於言詞辯論期日到場，亦未提出準備書狀作何聲明
    或陳述。
三、得心證之理由：
（一）原告主張之上開事實，業據其提出系爭車輛之行車執照、
      系爭車輛車損照片、苗栗縣警察局道路交通事故當事人登
      記聯單、桃苗公司估價單暨電子發票證明聯、新安東京海
      上產物保險股份有限公司車輛維修保險賠款付承修廠商同
      意書等件為證（見本院卷第21至39頁）。並有苗栗縣警察
      局頭份分局110年12月15日份警偵字第110030427號函覆本
      院之處理員警職務報告、苗栗縣警察局頭份分局道路交通
      事故談話紀錄表、被告簽名之道路交通事故當事人酒精測
      定紀錄表、道路交通事故現場圖、現場照片等件為證（見
      本院卷第45至79頁）。被告經合法通知，未於言詞辯論期
      日到場，亦未提出準備書狀爭執，依民事訴訟法第280條
      第3項、第1項規定，視同自認。是本院審酌原告提出之上
      開證據，堪信原告之主張為真實。
（二）按因故意或過失，不法侵害他人之權利者，負損害賠償責
      任；汽車、機車或其他非依軌道行駛之動力車輛，在使用
      中加損害於他人者，駕駛人應賠償因此所生之損害，民法
      第184條第1項前段、第191條之2本文定有明文。復按汽車
      行駛時，駕駛人應注意車前狀況及兩車並行之間隔，並隨
      時採取必要之安全措施，不得在道路上蛇行，或以其他危
      險方式駕車；汽車在同向二車道以上之道路（車道數計算
      ，不含車種專用車道、機車優先道及慢車道），除準備停
      車或臨時停車外，不得駛出路面邊線或跨越兩條車道行駛
      ，道路交通安全規則第94條第3項、第98條第1項第5款分
      別定有明文。查白智仁於警詢陳稱：我當時駕駛系爭車輛
      沿中華路中側車道北往東方向左轉苗124甲縣道準備要上
      高速公路銜接南下交流道，至事故地點時，被告駕駛車號
      000-0000大貨車沿中華路內側車道北往東方向左轉苗124
      甲縣道與我的左後車尾發生擦撞等語，有苗栗縣警察局頭
      份分局道路交通談話紀錄表在卷可稽（見本院卷第49頁）
      ，亦與道路交通事故現場圖之現場處理摘要之內容相符（
      見本院卷第57頁）。又苗124甲縣道為劃有車道線之同向
      二車道之道路，有道路交通事故現場圖、照片編號10、13
      之道路全景照片可憑（見本院卷第57、67、71頁）。則被
      告駕駛車號000-0000號大貨車自中華路內側車道左轉進入
      苗124甲縣道後，除準備停車或臨時停車外，不得跨越兩
      條車道行駛。而被告駕駛車號000-0000號大貨車左轉進入
      苗124甲縣道後，跨越內、外側車道繼續向前行駛，而與
      前方行駛於外側車道之系爭車輛發生碰撞等情，亦有照片
      編號3、6、8、13、20之車損及道路全景照片可憑（見本
      院卷第61、63、65、71、77頁），足認被告駕駛大貨車跨
      越同向兩條車道行駛，復未注意車前狀況，致與前方行駛
      於外側車道之系爭車輛發生碰撞，自應負全部過失責任，
      依前開規定，被告應就系爭車輛之損害負賠償之責。
（三）次按不法毀損他人之物者，被害人得請求賠償其物因毀損
      所減少之價額，民法第196條定有明文。又請求賠償物被
      毀損所減少之價額，得以修復費用為估定標準，但以必要
      者為限，例如修理材料費以新品換舊品應予折舊（最高法
      院77年第9次民事庭會議決議參照）。查原告所承保系爭
      車輛因前述事故受損經修繕後，計賠付修理費用63,460元
      （工資16,718元、烤漆10,053元、零件36,689元），有桃
      苗公司出具之估價單暨電子發票證明聯等件為證（見本院
      卷第29至37頁），堪以採信。又系爭車輛係於109年6月（
      未載明日以該月15日計，民法第124條第2項後段參照）出
      廠，有汽車行車執照在卷可稽（見本院卷第21頁），至事
      故發生時，即110年6月28日止，約使用1年0月又13日，依
      前揭說明，零件36,689元部分應予折舊，方屬公允。再依
      營利事業所得稅查核準則第95條第6項規定：「固定資產
      提列折舊採用定率遞減法者，以1年為計算單位，其使用
      期間未滿1年者，按實際使用之月數相當於全年之比例計
      算之，不滿1月者，以1月計」，依此方法計算，系爭車輛
      實際使用年數應以1年1月計。而依行政院所頒「固定資產
      耐用年數表」及「固定資產折舊率表」規定，自用小客車
      之耐用年數為5年，依定率遞減法每年折舊千分之369計算
      ，則原告支出之零件費用36,689元，因已使用1年1月，扣
      除折舊後之零件費用估定為22,439元【計算式：36,689×0
      .369=13,538，小數點以下四捨五入，下同；（36,689-13
      ,538）×0.369×(1/12)=712；36,689-13,538-712=22,439
      】，應認為屬必要之修復費用。故原告請求零件22,439元
      ，加上支出不必折舊工資16,718元、烤漆10,053元，合計
      必要修復費用為49,210元【計算式：22,439+16,718+10,0
      53=49,210】，即屬有據；逾此範圍之請求，則屬無據。
（四）再按被保險人因保險人應負保險責任之損失發生，而對於
      第三人有損失賠償請求權者，保險人得於給付賠償金額後
      ，代位行使被保險人對於第三人之請求權，保險法第53條
      第1項規定甚明。又此項法定代位權之行使，有債權移轉
      之效果，故於保險人給付賠償金額後，被保險人對於第三
      人之請求權即移轉於保險人；另損害賠償祇應填補被害人
      實際損害，保險人代位被害人請求損害賠償時，依保險法
      第53條第1項規定，如其損害額超過或等於保險人已給付
      之賠償金額，固得就其賠償之範圍，代位請求賠償，如其
      損害額小於保險人已給付之賠償金額，則保險人所得代位
      請求者，應祇以該損害額為限（最高法院69年度台上字第
      923號判決、65年台上字第2908號判例要旨參照）。查原
      告業已依保險契約之約定賠付系爭車輛之修理費用，而系
      爭車輛之必要修復費用為49,210元等情，已如前述。揆諸
      前開說明，原告自得代位行使被保險人對被告之損害賠償
      請求權，惟其所得代位被保險人向被告請求之損害額，應
      以必要修復費用即49,210元為限。
（五）末按給付無確定期限者，債務人於債權人得請求給付時，
      經其催告而未為給付，自受催告時起，負遲延責任；其經
      債權人起訴而送達訴狀，或依督促程序送達支付命令，或
      為其他相類之行為者，與催告有同一之效力；又遲延之債
      務，以支付金錢為標的者，債權人得請求依法定利率計算
      之遲延利息；應付利息之債務，其利率未經約定，亦無法
      律可據者，週年利率為5%，民法第229條第2項、第233條
      第1項前段、第203條定有明文。查原告得請求被告賠償之
      前揭金額，未據原告主張定有給付之期限，則原告請求自
      起訴狀繕本送達被告之翌日即111年4月17日（見本院卷第
      103頁之送達證書，於111年4月6日寄存送達，自同年4月1
      6日生送達效力）起至清償日止，按年息5%計算之利息，
      自無不合。
四、綜上所述，原告依侵權行為及保險代位之法律關係，訴請被
    告給付49,210元及自111年4月17日起至清償日止，按年息5%
    計算之利息，為有理由，應予准許；逾此範圍之請求，為無
    理由，應予駁回。又本件係依小額訴訟程序所為被告敗訴之
    判決，依民事訴訟法第436條之20規定，應依職權宣告假執
    行。
五、本件事證已臻明確，原告其餘攻擊防禦方法及所提出之各項
    證據資料，核與判決結果不生影響，爰不逐一論列，併此敘
    明。
據上論結，原告之訴為一部有理由、一部無理由，爰依民事訴訟
法第385條第1項前段、第79條前段、第436條之20，判決如主文
。
中　　華　　民　　國　　111 　年　　6 　　月　　13　　日
                  苗栗簡易庭  法　官　陳秋錦
以上正本係照原本作成。
如不服本判決，應於判決送達後20日內，以判決違背法令為理由
，向本院提出上訴狀並表明上訴理由，及須按他造當事人之人數
附繕本。如委任律師提起上訴者，應一併繳納上訴審裁判費。
上訴理由應表明：
  一、原判決所違背之法令及其具體內容，
  二、依訴訟資料可認為原判決有違背法令之具體事實。
如未表明上訴理由者，應於上訴後20日內向本院提出上訴理由。
當事人如對本件訴訟內容有所疑義，得聲請閱卷。
中　　華　　民　　國　　111 　年　　6 　　月　　13　　日
                              書記官　張智揚